臺灣板橋地方法院刑事判決　　　　　　　　　　　　 九十年度交易字第五一六號
　　公訴人　臺灣板橋地方法院檢察署檢察官
　　被　告　乙○○
右列被告因業務過失傷害案件，經檢察官提起公訴（九十年度偵字第一二０四二號）
，本院判決如左：
    主  文
乙○○從事業務之人，因業務上之過失傷害人，處有期徒刑貳月，如易科罰金，以參
佰元折算壹日。
    事  實
一、乙○○原受僱於「真曜紙業股份有限公司」擔任小貨車駕駛，係以從事駕駛為業
    務之人，於民國八十九年八月二十八日下午，駕駛車號三Ｇ─一三九０號自用小
    貨車自該公司出發，沿臺北縣新莊市○○路往三重方向行駛，欲送貨至臺北縣五
    股鄉，於當日下午一時三十分許，行經新莊市○○路十五號前時，本應注意汽車
    在同一車道行駛時，除超越前車外，後車與前車之間應保持隨時可以煞停之距離
    ，且汽車行駛時，駕駛人應注意車前狀況，並隨時採取必要之安全措施，而依當
    時情形，又無不能注意之情事，竟疏於注意，未與同車道前方由甲○○駕駛之車
    號ＤＢ─０五０六號自用小貨車保持隨時可以煞停之安全距離，而於甲○○自用
    小貨車隨前方車輛突然煞停之際，乙○○因煞避不及，自後撞擊甲○○自用小貨
    車尾部，致甲○○自用小貨車再依序推撞同車道前方行駛由邱垂文駕駛之車號Ｐ
    九─八七四二號自用小貨車、及由林金村駕駛之車號Ｐ九─０六０七號自用小客
    貨車，並致甲○○因此受有牙齒斷裂、右膝挫傷三×五公分、左膝挫傷五×五公
    分等傷害。乙○○於肇事後，在有偵查犯罪職權之機關尚不知何人為肇事者前，
    即主動向到現場處理之臺北縣警察局新莊分局福營派出所員警坦承肇事接受偵訊
    自首。
二、案經甲○○訴由臺北縣警察局新莊分局移送臺灣板橋地方法院檢察署檢察官偵查
    起訴。
    理  由
一、前揭事實，業據被告乙○○於警訊時及偵審中坦承不諱，核與告訴人甲○○於警
    訊時或偵審中指訴情節相符，並經證人邱垂文、林金村分別於警訊時證述明確，
    此外復有道路交通事故調查報告表一紙、現場及車損照片三張等附卷可稽。又告
    訴人甲○○因本件車禍受有牙齒斷裂、右膝挫傷三×五公分、左膝挫傷五×五公
    分等傷害，有行政院衛生署臺北醫院八十九年十二月二十七日出具之甲種診斷證
    明書一紙在卷足憑。
二、按汽車在同一車道行駛時，除超越前車外，後車與前車之間應保持隨時可以煞停
    之距離；又汽車行駛時，駕駛人應注意車前狀況，並隨時採取必要之安全措施，
    道路交通安全規則第九十四條第一項、第三項分別定有明文。本件依卷附道路交
    通事故調查表之警繪現場圖所示，肇事地點為市區道路○○路、快車道、柏油路
    面濕潤、無缺陷、無障礙物、視距良好、無號誌、無標誌、有雙向禁止超車線、
    速限四十公里，被告駕駛自用小貨車行至肇事地點時本應注意上開規定，而依當
    時情形，又無不能注意之情事，竟疏於注意，未與同車道前方由告訴人駕駛之自
    用小貨車保持隨時可以煞停之安全距離，遂於告訴人自用小貨車隨前方車輛突然
    煞停之際，被告因煞避不及，自後撞擊告訴人自用小貨車尾部，致告訴人自用小
    貨車再依序推撞同車道前方由邱垂文駕駛之自用小貨車、及由林金村駕駛之自用
    小客貨車肇事。而肇事後核對現場跡證及卷附車損照片情形，被告自用小貨車車
    頭擋風玻璃下方鋼板部分凹陷，告訴人自用小貨車車頭及車尾凹陷損壞，邱垂文
    自用小貨車車頭損壞，林金村自用小客貨車後方車門及保險桿損壞。依此研判，
    被告駕駛自用小貨車未與同車道前方車輛保持隨時可以煞停之安全距離，復未注
    意車前狀況，於前方車輛突然煞停之際，因煞避不及，自後撞及告訴人車，致告
    訴人車再依序推撞前方車輛，應係本件肇事原因。而告訴人因本件車禍致傷，與
    被告之過失行為間顯有相當因果關係，本件事證明確，被告過失犯行堪予認定。
三、核被告乙○○所為，係犯刑法第二百八十四條第二項前段之業務過失傷害罪。查
    被告於肇事後在有偵查犯罪職權之機關尚不知何人為肇事者前，即主動向到場處
    理事故之臺北縣警察局新莊分局福營派出所員警坦承肇事接受偵訊，有本院卷附
    該分局九十年十一月二十九日新警三刑字第三二三二一號函所附之自首調查報告
    表一件可稽，為對於未發覺之罪自首而受裁判，依刑法第六十二條前段規定應減
    輕其刑。爰審酌被告過失之程度、所生之危害、及肇事後迄未能與告訴人達成和
    解等一切情狀，量處如主文所示之刑，並諭知易科罰金之折算標準，以示懲儆。
    末查被告行為後刑法第四十一條業於九十年一月四日經立法院修正通過，於同年
    一月十日經總統公布，同年一月十二日生效施行，其修正條文為：「犯最重本刑
    為五年以下有期徒刑以下之刑之罪，而受六個月以下有期徒刑或拘役之宣告，因
    身體、教育、職業、家庭之關係或其他正當事由，執行顯有困難者，得以一元以
    上三元以下折算一日，易科罰金。但確因不執行所宣告之刑，難收矯正之效，或
    難以維持法秩序者，不在此限。」「併合處罰之數罪，均有前項情形，其應執行
    之刑逾六月者，亦同」，依刑法第二條第一項規定比較新舊法律，適用新法對被
    告並無不利，自應依修正後刑法第四十一條第一項規定諭知易科罰金之折算標準
    ，附此說明。
據上論結，應依刑事訴訟法第二百九十九條第一項前段，刑法第二百八十四條第二項
、第六十二條前段、第二條第一項前段、第四十一條第一項，罰金罰鍰提高標準條例
第一條前段、第二條，判決如主文。
本案經檢察官賴惠慈到庭執行職務。
中      華      民      國      九 十 一   年    一    月    三 十 一   日
                                           臺灣板橋地方法院交通法庭
                                               法  官    談      虎
右正本證明與原本無異。
如不服本判決，應於判決送達後十日內，向本院提出上訴狀。
                                               書記官    陳  君  偉
中      華      民      國      九 十 一   年    一    月    三 十 一   日
附錄本案論罪科刑法條全文
第二百八十四條第二項
  從事業務之人，因業務上之過失傷害人者，處一年以下有期徒刑、拘役或一千元以
  下罰金，致重傷者，處三年以下有期徒刑、拘役或二千元以下罰金。
